臺灣彰化地方法院刑事判決　　　　　　　 96年度訴字第278號
公　訴　人　臺灣彰化地方法院檢察署檢察官
被　　　告　丙○○
　　　　　　　　　　（另案於臺灣臺中女子監獄執行中）
指定辯護人　本院公設辯護人乙○○
上列被告因違反毒品危害防制條例案件，經檢察官起公訴（95年
度偵字第9838號），本院判決如下：
    主    文
丙○○共同販賣第二級毒品，累犯，處有期徒刑年捌月。扣案
之電子磅秤壹個、夾鍊分裝袋肆包，均沒收之。未扣案之販毒所
得新臺幣壹萬仟伍佰元、行動電話手機壹支（不含SIM 卡）均
沒收，如全部或一部不能沒收時，向丁○○、李信勳、丙○○三
人連帶追徵其價額（手機部分），或以其三人財產連帶抵償之。
    犯罪事實
一、丙○○前因施用毒品案件，經本院以91年度訴字第1171號判
    決判處有期徒刑1 年確定，已於民國94年5 月14日縮刑期滿
    執行完畢。詎仍不思悔改，明知甲基安非他命業經毒品危害
    防制條例列為第二級毒品管制，不得非法販賣，竟因施用毒
    品花費甚鉅，即與丁○○（另經本院96年訴字333 號判決，
    上訴中）、李信勳（另經本院96年訴字152 號判決，上訴中
    ）共同基於意圖販賣第二級毒品甲基安非他命以營利之犯意
    聯絡，自95年5 月間某日起，迄95年8 月11日止，先由丁○○出資販入第二級毒品甲基安非他命後，以高於進價價格販
    出之方式，利用丁○○所有之0000000000號行動電話（未扣
    案）作為聯絡販賣毒品之工具，由丁○○、李信勳及丙○○
    等人輪流接聽電話，與欲購毒者聯繫交易毒品事宜，雙方談
    妥交易毒品之數量、金額，並約定交易之時間、地點後，再
    由丙○○、丁○○或李信勳將欲交易之毒品攜至約定之交易
    地點進行交易之方式，接續為下列販賣第二級毒品甲基安非
    他命之行為：
  (一)自95年5 月間某日起迄同年7 月8 日止，由甲○○撥打丁○○所持用之0000000000號行動電話，而分別與丁○○、丙○○聯絡購買第二級毒品甲基安非他命之事宜。俟雙方談妥交
    易細節，並約定交易時間及地點後，再由丁○○、丙○○出
    面，分別至約定之地點即南投縣名間鄉等地點，以一手交錢
    、一手交貨之方式進行交易，其中丁○○以每次新臺幣（下
    同）2,000 元之價格，販賣第二級毒品甲基安非他命予甲○○計2 次，丙○○以1,000 元之價格，販賣第二級毒品甲基
    安非他命予甲○○計1 次，合計得款5,000 元。
  (二)於95年6 月中旬某日及同年7 月中旬某日，由陳炎崇以0000
    000000號行動電話撥打丁○○所持用之0000000000號行動電
    話，而與丁○○聯絡購買第二級毒品甲基安非他命之事宜。
    俟雙方談妥交易細節，並約定交易時間及地點後，由丁○○
    出面至約定之南投市○○路「南投高商」附近，以一手交錢
    、一手交貨之方式，以2,000 元及2,500 元之價格，販賣第
    二級毒品甲基安非他命予陳炎崇各1 次，合計得款4,500 元
    。
  (三)於95年8 月3 日，由謝宜澄以0000000000號行動電話撥打丁○○所持用之0000000000號行動電話，由丙○○接聽而與丙○○聯絡購買第二級毒品甲基安非他命之事宜。俟雙方談妥
    交易細節，並約定交易時間及地點後，由丙○○出面至約定
    之地點即南投縣竹山鎮燦坤大賣場，以一手交錢、一手交貨
    之方式，以1,000 元之價格，販賣第二級毒品甲基安非他命
    予謝宜澄1 次，得款1,000 元。
  (四)於95年8 月7 日起至同年8 月19日，由謝孟宏以0000000000
    號行動電話撥打丁○○所持用之0000000000號行動電話，而
    與丁○○聯絡購買第二級毒品甲基安非他命之事宜。俟雙方
    談妥交易細節，並約定交易時間及地點後，由李信勳前往南
    投縣竹山鎮「麥當勞」，以一手交錢、一手交貨之方式，以
    1,000 元之價格，販賣第二級毒品甲基安非他命予謝孟宏共
    3 次，共得款3,000 元。
  (五)於95年8 月5 日，由林弘祥以0000000000號行動電話撥打丁○○所持用之0000000000號行動電話，而與丁○○聯絡購買
    第二級毒品甲基安非他命之事宜。俟雙方談妥交易細節，並
    約定交易時間及地點後，由丁○○開車至約定之彰化縣員林
    鎮「愛買大賣場」停車場，以賒帳1,000 元之方式，販賣第
    二級毒品甲基安非他命予林弘祥1 次，但尚未取得販毒利益
    1,000 元。
二、嗣經警聲請對丁○○所持用之0000000000號行動電話施以通
    訊監察，並經證人指證後，始循線查獲，並於95年9 月9 日
    下午1 至4 時許，在丁○○所居住之南投縣竹山鎮○○路22
    9-9 號6 、7 樓（黃品淵之住處），扣得丁○○所有、供其
    與丙○○、李信勳共同販賣第二級毒品甲基安非他命所用之
    夾鍊分裝袋4 包、電子磅秤1 個。
三、案經彰化縣警察局田中分局報請臺灣彰化地方法院檢察署檢
    察官偵查起訴。
    理    由
壹、證據能力：
    本案下揭全部卷證所涵括之供述證據及非供述證據，經本院
    依法踐行調查證據程序，公訴人、被告及辯護人均不爭執各
    該證據之證據能力，且亦查無依法應排除其證據能力之情形
    ，是後述所引用證據之證據能力均無疑義，合先敘明。
貳、認定犯罪事實所憑之證據及理由：
一、上開犯罪事實，業據被告丙○○迭於警詢、偵查、本院準備
    程序及審理時坦承不諱（分別參彰化縣警察局田中分局刑案
    偵查卷宗第1-3 頁、本院96年5 月7 日準備程序筆錄第3 頁
    、96年7 月3 日審判筆錄第16-20 頁），核與證人即共犯李
    信勳於警、偵訊之證述、證人即共犯丁○○於警、偵訊及本
    院審理中之證述、證人即購毒者謝孟宏、謝宜澄於警詢之證
    述、證人即購毒者甲○○、林弘祥、陳炎崇於警、偵訊之證
    述、證人即被告與丁○○為警查獲時居住處所之提供人黃品
    淵於警、偵訊之證述大致相符（分別參見本院調取之95年度
    訴字第1836號、96年度訴字第152 號、96年度訴字第333 號
    三影卷、同上警卷第6-8 、13-18 、21-22 、26-28 、35-3
    8 頁、95年度偵字第9838號卷第6-8 、12-17 、32-37 頁、
    本院審判筆錄第9-12頁），且有指認犯罪嫌疑人紀錄表14份
    、0000000000行動電話通訊監察譯文及臺灣彰化地方法院檢
    察署通訊監察書附卷可稽；並有丁○○所有，供渠等販賣第
    二級毒品甲基安非他命所用之上開夾鍊分裝袋4 包、電子磅
    秤1 個扣案可資佐證；此外，共犯李信勳、丁○○與被告共
    同販賣第二級毒品甲基安非他命之犯行，亦經本院另案認定
    明確，有本院96年度訴字第152 號、96年度訴字第333 號判
    決各1 份在卷可憑，足徵被告上開出於任意性之自白與事實
    相符，堪予採信。
二、又被告自承每賣2,000 元之甲基安非他命，約可獲取500 元
    至1,000 元之利潤，伊與丁○○及丁○○小孩共三人之生活
    費用主要都是依賴販賣毒品所得等語（參本院審判筆錄第19
    頁），是被告有從販售毒品過程中賺取利潤，已臻確定，被
    告確有營利之意圖甚明。
三、至證人甲○○於95年9 月14日警詢及偵查中除證述：其曾與
    丁○○女友丙○○（綽號小棋）交易過1 次安非他命等語外
    ，雖並證述其自95年5 月間開始即向丁○○購買甲基安非他
    命，平均2 至3 天購買1 次，每次都購買2 至3 千元，最後
    一次是95年7 月8 日等語，然於同日偵訊時已改證稱：其自
    己向丁○○購買2 次安非他命，每次各2,000 元等語（參本
    院調取影印附卷之95年度訴字第1836號卷內95年9 月14日偵
    訊筆錄第3 頁）。則本院審酌其先後於警、偵訊中之證述，
    差異甚大，而丁○○於本院審理時復證稱就販賣次數及金額
    已不復記憶等情，認此部分之販賣次數既有可疑，基於罪疑
    惟輕原則，應從有利被告之認定，即認證人甲○○除向被告
    購買1 次第二級毒品甲基安非他命外，僅向丁○○購買甲基
    安非他命2 次，每次購買金額為2,000 元。
四、按共同正犯間，非僅就其自己實施之行為負其責任，並在犯
    意聯絡之範圍內，對於他共同正犯所實施之行為，亦應共同
    負責。又共同正犯之成立，祇須具有犯意之聯絡，行為之分
    擔，既不問犯罪動機起於何人，亦不必每一階段犯行，均經
    參與（最高法院32年上字第1905號、34年上字第862 號判例
    意旨參照）。查本件共犯丁○○販毒之運作模式，係於購毒
    者撥入行動電話後，由共犯丁○○、李信勳或被告接聽並聯
    繫，約定時間、地點、數量及金額後，再由渠等共同或分別
    出面交易，彼此間未必參與每一次之犯行，再被告亦坦承伊
    與丁○○係男女朋友，並與李信勳同住一起，伊雖主要是照
    顧丁○○的小孩，但亦會接電話接洽販賣第二級毒品之事宜
    ，是被告縱未參與每一次毒品之交易，惟伊與丁○○、李信
    勳間就販賣第二級毒品甲基安非他命既具犯意之聯絡，復有
    行為之分擔，參諸上揭判例意旨，被告除就伊實施之行為負
    其責外，對於他共同正犯所實施之行為，亦應共同負責，反
    之亦然。
五、綜上所述，本案事證已臻明確，被告販賣第二級毒品甲基安
    非他命之犯行堪以認定，應依法論科。
、論罪科刑：
一、核被告丙○○所為，係犯毒品危害防制條例第4 條第2 項之
    販賣第二級毒品罪。被告販賣第二級毒品前持有第二級毒品
    之低度行為，應為販賣第二級毒品之高度行為所吸收，不另
    論罪。
二、按刑事法若干犯罪行為態樣，本質上原具有反覆、延續實行
    之特徵，立法時既予特別歸類，定為犯罪構成要件之行為要
    素，則行為人基於概括之犯意，在密切接近之一定時、地持
    續實行之複次行為，倘依社會通念，於客觀上認為符合一個
    反覆、延續性之行為觀念者，於刑法評價上，即應僅成立一
    罪。學理上所稱「集合犯」之職業性、營業性、收集性或成
    癮性等具有重複特質之犯罪均屬之，例如經營、從事業務、
    收集、販賣、製造、散佈、成癮性所致之行為等行為概念者
    是（最高法院95年度臺上字第1079號判決意旨參照）。而販
    毒者於購入毒品後，其罪固已成立，惟其為牟暴利，必於分
    裝後，再於密接時空下反覆為出售行為，是毒品危害防制條
    例第4 條第1 項、第2 項之販賣第一、二級毒品罪，本質上
    即具有反覆性。則本案被告意圖營利，於密切接近之時、地
    ，販賣第二級毒品甲基安非他命多次，顯係出於反覆、延續
    販賣甲基安非他命之單一行為決意至明，在行為概念上，伊
    多次販賣甲基安非他命之行為，均應評價認係包括一罪之集
    合犯而論以一罪。
三、被告販售甲基安非他命予謝孟宏、林弘祥、陳炎崇部分，起
    訴書雖未載明，但此與被告販賣甲基安非他命予甲○○、謝
    宜澄之犯行，屬於集合犯之實質上一罪關係，自為起訴效力
    所及，應由本院併予審理，附此敘明。
四、被告與丁○○、李信勳間，就上開犯罪有犯意聯絡及行為分
    擔，均為共同正犯。
五、查被告曾因施用毒品案件，經本院以91年度訴字第1171號判
    決判處有期徒刑1 年確定，已於94年5 月14日縮刑期滿執行
    完畢，有臺灣高等法院被告前案紀錄表1 份附卷可稽，伊受
    此有期徒刑執行完畢後，5 年以內故意再犯有期徒刑以上之
    罪，除無期徒刑部分法定本刑依法不得加重外，其他法定本
    刑應依累犯規定加重其刑。
六、再本院審酌被告係因本身染有毒癮，又結識丁○○而與之同
    居，負責照顧丁○○與前妻所生之小孩，而丁○○為維持三
    人生活及繼續購毒抵癮，圖謀以販毒賺取生活所需，伊始因
    而參與丁○○販賣第二級毒品之犯行；又販毒行為固然不可
    取，但被告販賣期間不長，且參與程度不深，實際販毒所得
    非鉅，相較於長期大量販賣毒品之大毒梟或「大盤」、「中
    盤」毒販而言，所為對社會治安及國民健康之危害顯然較為
    輕微等情，認被告之犯罪情狀，顯有可憫恕之處，縱量處毒
    品危害防制條例第4 條第2 項之法定最低本刑有期徒刑7 年
    ，猶嫌過重，爰依刑法第59條規定酌減其刑，其中有期徒刑
    及罰金刑部分並與上開加重其刑部分，依法先加後減之（至
    於法定刑為無期徒刑部分，因原即未依累犯規定加重，故僅
    依該條減輕之）。
七、爰審酌被告明知毒品對人體之危害，自身亦染有施用毒品之
    惡習（參卷附上開前案紀錄表），竟仍為販賣毒品犯行，足
    以使購買施用者導致精神障礙、性格異常，甚至造成生命危
    險之生理成癮性及心理依賴性，甚且施用毒品者為支應高額
    購毒款項，常造成家庭破碎悲劇，進而偷搶拐騙、作奸犯科
    ，嚴重影響社會治安、戕害國民身心健康，本案被告及共犯
    亦因缺錢施用毒品而為此犯行，惡性非輕，並參酌其犯罪之
    動機、方法、手段，販賣毒品次數，所獲利益非鉅，及犯後
    始終坦承犯行、深知悔悟且態度良好等一切情狀，量處如主
    文所示之刑，以資懲儆。
八、沒收：
  (一)按毒品危害防制條例第19條第1 項係規定沒收因犯罪（製造
    、販賣或運輸毒品）所得之財物，並不及於因犯罪所得之利
    益。本件依原判決認定之事實，上訴人係因積欠「阿海」港
    幣6 萬元之債務，而與「阿海」謀議來臺運輸第一級毒品海
    洛因，上訴人則因此而可獲得「抵銷所積欠之6 萬元港幣債
    務」等情。如果無訛，依此事實，上訴人之來臺為「阿海」
    運輸毒品，僅係取得「抵銷債務」之財產上利益，並未因此
    而得有財物（「阿海」另給予上訴人在臺之生活費用2 萬元
    部分，始為其因犯罪所得之財物），自不在該條項規定應沒
    收之列（最高法院89年度臺上字第1244號判決可資參照）。
    是上開犯罪事實一(五)所示販賣第二級毒品甲基安非他命予林
    弘祥之犯行既係以賒欠方式進行，被告及共犯即僅取得「價
    金支付請求權」（債權）之利益，揆諸上揭判決意旨，尚無
    從認定被告及共犯已因販賣毒品而取得財物（即1,000 元）
    ，是該1,000 元仍非被告本案犯罪所得財物，合先敘明。
  (二)次販賣毒品所得之對價，不問其中成本若干，利潤多少，均
    應全部諭知沒收，如不能沒收時，追徵其價額或以其財產抵
    償之，以貫徹政府查禁煙毒之決心，方符立法本旨（最高法
    院91年度臺上字第2419號、92年臺上字第6913號判決意旨參
    照）。茲被告及共犯販賣第二級毒品所得合計13,500元，應
    依毒品危害防制條例第19條第1 項沒收之。但共同正犯之犯
    罪所得為新臺幣時，因係合併計算，且於全部或一部不能沒
    收時，以其財產抵償之，為避免執行時發生重複沒收、抵償
    之情形，故各共同正犯之間係採連帶沒收主義，於裁判時僅
    諭知連帶沒收，不得就全體共同正犯之總所得對各該共同正
    犯分別重複諭知沒收；此與罰金刑應分別諭知、分別執行者
    不同（最高法院95年度臺上字第925 號、94年度臺上字第74
    21號判決要旨可參）。是上開販毒所得既均未扣案，依上開
    說明，應宣告與共犯丁○○、李信勳連帶沒收之，如全部或
    一部不能沒收時，以上述三人財產連帶抵償之。至95年9 月
    9 日於共犯丁○○身上扣得之現金13,500元，丁○○雖承認
    此為販毒之所得，惟其於本院作證時，已明確證稱此扣案金
    錢均係其另犯販賣第一級毒品海洛因之所得，而非販賣本案
    第二級毒品甲基安非他命之所得等語（參本院審判筆錄第10
    頁），自不得於本案加以沒收，併此敘明。
  (三)毒品危害防制條例第19條第1 項規定「犯第4 條至第9 條、
    第12條、第13條或第14條第1 項、第2 項之罪者，其供犯罪
    所用或因犯罪所得之財物，均沒收之，如全部或一部不能沒
    收時，追徵其價額或以其財產抵償之」。查95年9 月9 日於
    黃品淵住處，扣得共犯丁○○所有之電子磅秤1 個、夾鍊分
    裝袋4 包，證人丁○○於本院審理時證稱為其所有，供本案
    販賣第二級毒品甲基安非他命犯罪所用之物，均應依毒品危
    害防制條例第19條第1 項前段之規定宣告沒收。
  (四)未扣案搭配0000000000號門號之行動電話手機1 支，為共犯
    丁○○所有，供本案販賣第二級毒品甲基安非他命犯罪所用
    之物，業據被告供承在卷（參95年度偵字第9838號卷第28頁
    ），雖未扣案，但依據毒品危害防制條例第19條第1 項，仍
    應沒收之（不含SIM 卡），且依同上(二)之說明，如未能沒收
    ，應向被告、丁○○、李信勳連帶追徵其價額，或以其三人
    之財產連帶抵償之。
  (五)至卷內其他（包括調卷共犯部分）扣押物品目錄表所載之扣
    案物，均查無證據足資證明與本案販賣第二級毒品犯行有何
    直接關連，自不得併予沒收，附此敘明。
肆、不另為無罪之諭知部分：
    公訴意旨據證人甲○○於警詢及偵查中所證，認被告自95年
    5 月至7 月8 日，約隔2 、3 天就販賣甲基安非他命給甲○○，固非無見。惟本院依「罪疑惟輕」之原則，就證人甲○○歷次證詞，採認其中次數最少、金額最低者，以此最有利
    之原則認定被告販賣之時間、次數及其犯罪所得，已如前述
    。則公訴意旨關於被告販賣予證人甲○○之時間、次數、金
    額及所得認定與本判決認定不符部分，均無積極證據足資認
    定，應認該部分被告之犯罪不能證明。因公訴人認上開部分
    與前揭業經論罪科刑部分有接續犯之實質上一罪關係，爰不
    另為無罪之諭知，附此敘明。
伍、附帶說明：
    本院96年度訴字第152 號及96年度訴字第333 號判決雖認被
    告與丁○○、李信勳及曾森煒亦共犯販賣第二級毒品甲基安
    非他命予張永宗、鄭立賢及楊榮興之犯行，惟此部分之犯行
    不惟為被告所堅詞否認，辯稱：伊係在與丁○○之住處時才
    會接電話，參與販賣第二級毒品之犯行，伊只知道李信勳有
    參與，不知曾森煒也有參與，伊沒有與曾森煒共同販毒等語
    （參同上偵卷第28、29頁，本院審判筆錄第19頁），互核證
    人黃品淵證稱：其看過被告、丁○○及金龜（即李信勳）共
    同販賣毒品，金龜是丁○○的小弟；至於阿煒（即曾森煒）
    都是2 、3 天來找丁○○一次，離開時會拿一包包的毒品，
    過2 、3 天才再來跟丁○○結帳等語（參同上偵卷第13、16
    頁）、證人曾森煒亦證稱：其不知丁○○之女友名字，也沒
    有住在丁○○的住處，且丁○○之女友有沒有幫忙送毒品其
    不知道等語（參本院調取影印附卷之95年度訴字第1836號卷
    內95年10月2 日偵訊筆錄第2 頁、95年8 月31日偵訊筆錄第
    2 頁、95年10月27日偵訊筆錄第2 頁）、證人丁○○則證稱
    ：被告主要是在住處照顧小孩，只是偶爾參與販賣第二級毒
    品之犯行等語（參同上偵卷第7 頁）。是可知丁○○與曾森
    煒共犯之模式，與丁○○、被告共同販賣第二級毒品之分工
    模式顯然不同，丁○○顯然係基於不同之犯罪模式分別與曾
    森煒、被告個別進行其販賣第二級毒品之犯行，此種主要毒
    販利用其地位，與不同之人分別共犯販毒犯行，而各該不同
    之人彼此間並無犯意聯絡之犯罪方式，為販毒案件所常見，
    則依被告參與之方式及程度，伊參與販賣第二級毒品之犯意
    聯絡，應僅限於與丁○○、李信勳共犯，至於伊與曾森煒彼
    此間，應無共犯販賣第二級毒品之犯意聯絡至明。則鄭立賢
    及楊榮興既均係撥打曾森煒所持用之0000000000與曾森煒聯
    絡，購買第二級毒品甲基安非他命，並由曾森煒前往約定地
    點完成交易，另張永宗雖係與丁○○聯絡，但亦係由曾森煒
    、丁○○進行交易（均參各該判決所載），均與被告無涉，
    自無從認定被告共犯此部分之犯行，亦併此敘明。
據上論斷，應依刑事訴訟法第299 條第1 項前段，毒品危害防制
條例第4 條第2 項、第19條第1 項，刑法第11條前段、第28條、
第47條第1 項、第59條，判決如主文。
本案經檢察官高如應到庭執行職務。
中　　華　　民　　國　　96　　年　　7 　　月　　13　　日
                  刑事第四庭    審判長法  官  周淡怡
                                      法  官  周莉菁
                                      法  官  吳永梁
以上正本證明與原本無異。
如不服本判決，應於判決送達後10日內，向本院提出上訴狀（須
附繕本）。
中　　華　　民　　國　　96　　年　　7　　月　　 17　　日
                                      書記官  陳美敏
附錄本案論罪科刑法條全文：
毒品危害防制條例第4 條
製造、運輸、販賣第一級毒品者，處死刑或無期徒刑；處無期徒
刑者，得併科新臺幣1 千萬元以下罰金。
製造、運輸、販賣第二級毒品者，處無期徒刑或7 年以上有期徒
刑，得併科新臺幣7 百萬元以下罰金。
製造、運輸、販賣第三級毒品者，處5 年以上有期徒刑，得併科
新臺幣5 百萬元以下罰金。
製造、運輸、販賣第四級毒品者，處3 年以上10年以下有期徒刑
，得併科新臺幣3 百萬元以下罰金。
製造、運輸、販賣專供製造或施用毒品之器具者，處1 年以上7
年以下有期徒刑，得併科新臺幣1 百萬元以下罰金。
前五項之未遂犯罰之。
